【裁判字號】    97,簡上,173
【裁判日期】    970829
【裁判案由】    違反保護令等
【裁判全文】
臺灣嘉義地方法院刑事判決             97年度簡上字第173號
上  訴  人
即  被  告  乙○○
上列上訴人即被告因違反保護令等案件，不服本院嘉義簡易庭中
華民國97年6 月18日97年度嘉簡字第719 號第一審判決（聲請簡
易判決處刑書案號：臺灣嘉義地方法院檢察署97年度偵字第3006
號），提起上訴，本院管轄第二審之合議庭，判決如下：
    主  文
上訴駁回。
    事  實
一、乙○○係甲○○之夫，兩人之間具有家庭暴力防治法第3 條
    第1 款所定家庭成員關係。甲○○前以乙○○曾於民國96年
    10月間對其實施家庭暴力行為為由，向本院聲請核發通常保
    護令，經本院審理後，於96年12月24日作成96年度家護字第
    565 號民事通常保護令（下稱本件保護令），裁定命乙○○
    不得對甲○○實施家庭暴力、不得對甲○○為騷擾之聯絡行
    為，保護令之有效期間為1 年。乙○○於97年1 月8 日收受
    本件保護令而知悉裁定內容後，於97年1 月9 日上午10時30
    分許，在嘉義縣阿里山鄉來吉村2 鄰來吉38號之住處，與甲
    ○○因爭奪機車鑰匙而發生口角，乙○○竟基於違反保護令
    以及傷害人身體之犯意，以牙齒咬甲○○之左手大拇指及食
    指，致甲○○受有左手第二指掌關節處咬傷（擦傷、破皮1
    ×0.8 公分）、左手第一指掌關節處咬傷（擦傷、破皮0.5
    ×0.5 公分）之傷害，而違反本件保護令。
二、案經甲○○訴由嘉義縣警察局竹崎分局報請臺灣嘉義地方法
    院檢察署檢察官偵查後聲請簡易判決處刑。
    理  由
一、按被告以外之人於審判外之陳述，雖不符刑事訴訟法第159
    條之1 至第159 條之4 之規定，而經當事人於審判程序同意
    作為證據，法院審酌該言詞陳述或書面陳述作成時之情況，
    認為適當者，亦得為證據。當事人、代理人或辯護人於法院
    調查證據時，知有第159 條第1 項不得為證據之情形，而未
    於言詞辯論終結前聲明異議者，視為有前項之同意，刑事訴
    訟法第159 條之5 定有明文。查本件被告於言詞辯論終結前
    ，對於告訴人甲○○、證人武浦君英於警詢中所為證述，以
    及嘉義縣警察局竹崎分局保護令執行紀錄表、行政院衛生署
    嘉義醫院（下稱嘉義醫院）97年1 月9 日診斷證明書等下述
    本院採為認定犯罪事實依據之各項供述證據，均未就證據能
    力聲明異議，復經本院於審理時逐一提示予被告及公訴人表
    示意見，本院審酌該等供述證據之取得過程並無瑕疵，與本
    案待證事實間復具有相當之關聯性，以之為本案證據並無不
    當，自得採為本件認定事實之基礎，合先敘明。
二、訊據被告固不否認曾於97年1 月9 日10時30分許，於嘉義縣
    阿里山鄉來吉村來吉38號之住處與告訴人甲○○因爭奪機車
    鑰匙發生爭執，惟矢口否認有何違反保護令及傷害之犯行，
    辯稱：當天是因為伊要騎機車出門，告訴人甲○○不讓伊騎
    車，兩人搶奪機車鑰匙而發生爭執，當時伊並未看到告訴人
    甲○○手指流血，其傷勢可能是事後自己製造的，也可能是
    鑰匙圈不耐拉扯而勾破其手指，伊牙齒不好，且前一天才收
    到本件保護令，不可能隔天就故意違反保護令、咬傷告訴人
    甲○○云云。惟查：
(一)告訴人甲○○前以其在96年10月2 日遭被告徒手毆打，致告
    訴人甲○○受有頭部外傷併腦震盪等傷害，已發生家庭暴力
    事件，且有繼續遭受被告實施不法侵害行為之危險，而向本
    院聲請核發通常保護令；本院審查診斷證明書、受傷照片、
    嘉義縣警察局竹崎分局調查筆錄等證物，並參酌嘉義縣衛生
    局所為家庭暴力相對人簡易鑑定結果，認被告有慣常性暴力
    及精神虐待之情形，屬於中家庭暴力危險群，為避免雙方繼
    續發生衝突，而於96年12月24日核發本件保護令，命被告不
    得對告訴人甲○○實施家庭暴力、不得對告訴人甲○○為騷
    擾之聯絡行為、應自本件保護令核發之8 個月內完成認知教
    育輔導，保護令之有效期間為1 年；嘉義縣警察局竹崎分局
    來吉派出所警員並於97年1 月8 日16時45分親至被告上揭住
    處執行本件保護令等情，有本件保護令裁定、嘉義縣警察局
    竹崎分局97年1 月8 日保護令執行紀錄表在卷足稽（見警卷
    第14至17頁）；被告亦自承其係於本件案發前1 日即97年1
    月8 日即接獲本件保護令（見本院簡上字卷第38頁）。另被
    告於97年1 月9 日10時30分許，在上揭住處與告訴人甲○○
    因爭奪機車鑰匙而發生口角，竟以牙齒咬傷告訴人甲○○之
    左手大拇指及食指等情，亦據告訴人甲○○迭於警詢及偵查
    中證述纂詳（見警卷第6 至8 頁、偵卷第7 至8 頁）；核與
    證人即告訴人甲○○之母武浦君英於警詢中證稱：案發當時
    伊是在被告住家前面的馬路，有看到被告低頭往告訴人甲○
    ○手的部位，後來聽到告訴人甲○○慘叫一聲，就看到其手
    有流血等語（見警卷第10至12頁）大致相符。此外並有行政
    院衛生署嘉義醫院於案發當日開立之診斷證明書載明：告訴
    人甲○○係於97年1 月9 日至該院急診治療，其傷勢為左手
    第二指掌關節處咬傷（擦傷、破皮1 ×0.8 公分）、左手第
    一指掌關節處咬傷（擦傷、破皮0.5 ×0.5 公分）（見警卷
    第23頁），以及來吉派出所警員拍攝之告訴人甲○○受傷情
    形照片4 張（見警卷第19至20頁）在卷足稽。是被告在收受
    本件保護令後，仍於97年1 月9 日故意傷害告訴人甲○○之
    犯行，已堪認定。
(二)被告雖以前詞置辯，然查：
 1、本件案發後，被告自警詢迄至本院準備程序中，均供稱當天
    告訴人甲○○左手受傷可能是鑰匙圈勾到（見警卷第3 頁、
    本院簡上字卷第20至21頁），而未否認告訴人甲○○案發當
    時左手有受傷之事實；則其迄至本院審判程序中始改稱告訴
    人之傷勢是自己製造出來的、現場未看到告訴人流血云云，
    是否可採，即非無疑。
 2、又本件案發時間為97年1 月9 日10時30分，告訴人甲○○在
    案發後立即前往來吉派出所提出告訴，於同日10時43分開始
    製作警詢筆錄，並由警員拍攝告訴人甲○○受傷情形照片，
    另告訴人甲○○係於案發當日即赴嘉義醫院急診治療等情，
    有告訴人甲○○之警詢筆錄、受傷情形照片4 張以及前揭診
    斷證明書附卷可憑（見警卷第6 至8 頁、19至20、23頁）。
    被告亦屢次自承「隔了幾分鐘之後警察就到達現場」、「案
    發隔不到2 分鐘警察就到了」（見本院簡上字卷第22、38頁
    ），顯見自本件案發至警員到場、雙方前往警局製作警詢筆
    錄、拍攝告訴人受傷情形照片，時間極為緊湊，其間告訴人
    甲○○應無自行製造傷口之機會；且卷附之告訴人甲○○受
    傷情形照片係由來吉派出所承辦警員所拍攝（見警卷第19至
    20 頁）， 若警員到達現場時告訴人甲○○並未受傷，承辦
    警員身為執法人員，與被告亦無仇隙，應無可能配合告訴人
    甲○○拍攝不實之受傷情形照片用以誣陷被告。再觀諸警員
    當日拍攝之告訴人甲○○受傷情形照片，其傷口共有兩處，
    分別位於左手大拇指外側與手掌相連之關節處、食指外側與
    手掌相連之關節處，與診斷證明書所載受傷部位相符。足認
    告訴人甲○○應係於案發當日與被告爭執時即受有前述傷害
    ，而非如被告所辯係事後自行製造者。
 3、被告雖又辯稱告訴人甲○○手指受傷應係遭鑰匙圈勾扯所致
    云云。惟前述嘉義醫院開立之診斷證明書明確記載告訴人甲
    ○○所受傷害為「咬傷」（見警卷第23頁）。另衡諸常情，
    告訴人甲○○若係在雙方拉扯中遭鑰匙圈勾破手指，其傷口
    應係遭劃傷而呈長條型，且前後寬度應相同；然觀諸告訴人
    甲○○受傷情形照片，其傷口共有兩處，分別位於大拇指外
    側與手掌相連之關節處（即位於左手手背及手心交界邊緣處
    ）、食指外側與手掌相連之關節處（即位於左手手背），彼
    此不相連，且兩處傷口長、寬不一，顯非鑰匙圈勾扯所致。
    被告上開所辯與事證不符，尚難憑採。
(三)至被告雖提出其與告訴人甲○○在97年7 月8 日簽立之傷害
    和解契約書，其上記載：雙方係因騎乘機車發生爭執，在搶
    奪鑰匙時鑰匙圈拉扯開勾破告訴人甲○○手指因而受傷（見
    本院簡上字卷第4 頁）。惟前揭記載與告訴人甲○○於警詢
    及偵查中之證述相悖，是否可採，已非無疑。況查，告訴人
    甲○○於本院庭訊中陳稱：伊在警局及偵查中均係照實講，
    只希望被告以後不要再犯，之所以與被告和解，是因為考慮
    孩子的關係，所以願意原諒被告，當時沒有印象和解契約書
    有寫到是鑰匙圈勾到手指等語（見本院簡上字卷第23至24頁
    ）。衡諸常情，家庭暴力案件因係發生於至親之家庭成員間
    ，被害人在案發後往往基於親誼而同意原諒加害人，並為避
    免加害人遭受追訴處罰，而不願為不利於加害人之證述。被
    告提出之傷害和解契約書既係雙方和解後所書立，即可能為
    減輕被告之責任而為有利於被告之記載，自難採為有利於被
    告之認定。綜上所述，本件事證明確，被告之犯行堪以認定
    ，應予依法論科。
三、論罪科刑：
(一)本件保護令係本院依家庭暴力防治法第14條規定所為之裁定
    。且按家庭暴力係指家庭成員間實施身體或精神上不法侵害
    之行為，家庭暴力防治法第2 條第1 款定有明文。被告與告
    訴人甲○○為夫妻，兩人間具有家庭暴力防治法第3 條第1
    款所定家庭成員關係，被告對告訴人甲○○實施身體上不法
    侵害，即屬家庭暴力行為。是核被告所為，係犯家庭暴力防
    治法第61條第1 款之違反保護令罪，以及刑法第277 條第1
    項之傷害罪。被告係以一行為觸犯上開2 罪，為想像競合犯
    ，應依刑法第55條之規定，從一重之家庭暴力防治法第61條
    第1 款違反保護令罪處斷。
(二)原審依卷附事證，審酌被告與告訴人甲○○係夫妻，僅因細
    故即為上揭犯行，漠視法律及公權力，並審酌其行為之手段
    、對告訴人所造成之危害、否認犯行之犯後態度、迄至原審
    判決時仍未與告訴人甲○○達成和解獲得原諒等一切情狀，
    依家庭暴力防治法第61條第1 款、刑法第11條前段、第277
    條第1 項、第55條、第41條第1 項前段、刑法施行法第1 條
    之1 第1 項、第2 項前段，量處被告拘役50日，並諭知如易
    科罰金以新台幣1 千元折算1 日之標準，經核其認事用法均
    無違誤，量刑亦屬妥適。被告提起上訴否認犯行，為無理由
    ，應予駁回。
(三)至被告雖主張其已與告訴人甲○○達成和解，並提出前述傷
    害和解契約書為據。惟本院審酌：被告在90年1 月間即曾持
    番刀恐嚇告訴人甲○○，並在同年4 月間持番刀以刀背毆擊
    告訴人甲○○之背部等處，而涉有恐嚇及傷害罪嫌，檢察官
    提起公訴後，因告訴人甲○○就傷害部分撤回告訴，而由本
    院以90年度易字第832 號判決就恐嚇危害安全部分判處被告
    拘役40日，如易科罰金以銀元3 百元折算1 日，傷害部分則
    判決公訴不受理確定在案；被告嗣又於96年10月2 日因細故
    與告訴人甲○○發生爭執，而出手互毆，告訴人甲○○因而
    受有頭部外傷併腦震盪、雙肘挫瘀傷等傷害，嗣因撤回告訴
    ，而由臺灣嘉義地方法院檢察署檢察官以96年度偵字第8777
    號為不起訴處分確定等情，有前述判決書、不起訴處分書以
    及被告之前案紀錄表附卷可參。堪認被告前曾多次對告訴人
    甲○○實施家庭暴力行為，其於告訴人甲○○取得本件保護
    令後，仍故意為本件犯行，顯然漠視法紀，嗣後雖獲得告訴
    人之諒解，但提起上訴後仍一再飾詞否認犯行，甚且辯稱告
    訴人甲○○所受傷勢係事後自行捏造，顯未能珍惜告訴人所
    給予之自新機會，未見悔悟之意，難認其無再犯之虞，自不
    宜給予緩刑之宣告或改判較輕之刑，附此敘明。
據上論斷，應依刑事訴訟法第455 條之1 第1 項、第3 項、第36
8 條，判決如主文。
本案經檢察官江金星到庭執行職務。
中    華    民    國    97   年     8     月     29   日
                  刑事第三庭 審判長法  官  陳仁智
                                   法  官  鄭雅文
                                   法  官  陳蒨儀
上列正本證明與原本無異。
本件不得上訴。
中    華    民    國    97    年    8     月    29    日
                                   書記官  楊國色
附錄本判決論罪法條：
家庭暴力防治法第61條第1款
違反法院依第14條第1 項、第16條第3 項所為之下列裁定者，為
本法所稱違反保護令罪，處3 年以下有期徒刑、拘役或科或併科
新臺幣10萬元以下罰金：
一、禁止實施家庭暴力。
中華民國刑法第277條第1項
傷害人之身體或健康者，處3 年以下有期徒刑、拘役或1 千元以
下罰金。


司法院資訊處製作；財團法人民間司法改革基金會備份。
